臺灣高等法院臺南分院刑事判決　　　　　九十三年度上重更(一)字第二九三號　Ｇ
　　　上　訴　人
　　　即　被　告　乙　　　○
　　　指定辯護人　本院公設辯護人　丙　○　○
右上訴人因殺人案件，不服臺灣台南地方法院九十二年度重訴字第三０號中華民國九
十二年十二月三十一日第一審判決（起訴案號：臺灣台南地方法院檢察署九十二年度
偵字第九一八九號、第一一五四五號），提起上訴，判決後，由最高法院發回更審，
本院判決如左：
      主      文
原判決撤銷。
乙○殺人，處有期徒刑拾伍年，褫奪公權柒年。
扣案之水果刀壹把沒收。
      事      實
一、乙○與陳進南係自小熟識一起成長之朋友，近來自覺陳進南平日言談十分「臭屁
    」甚或以「三字經」相罵，而對陳進南心生不滿，致萌殺機，乃於民國九十二年
    八月十七日下午二時許，乙○酒後，其呼氣酒精濃度測試，結果測試值高達一‧
    ０九MG/L數據，已達精神混惑不清等情狀，自家中持水果刀一把至台南市南區鯤
    鯓海水浴場四龍宮旁空地，見陳進南背對馬路坐於椅子上與人聊天，無防備之際
    。即基於殺人之故意，持水果刀朝陳進南之背部猛刺，陳進南被刺後，隨即起立
    持所坐之塑膠椅抵抗，不敵而逃離時，乙○仍不罷休，持刀追殺陳進南致受左耳
    後環向銳器刀傷六公分深至骨、左後頭枕部耳後十處橫向銳器刀傷（最大傷口：
    二‧０×０‧三×一‧五公分）、右側背部斜向銳器刀傷（二‧二×０‧五公分
    ）深入胸腔、左側背部斜向銳器刀傷（一‧０×０‧三×０‧五公分）、斜向銳
    器刀傷（二‧二×０‧五公分）深入胸腔、斜向銳器刀傷（二‧二×０‧六公分
    ）深入胸腔、斜向銳器刀傷（一‧五×０‧五公分）深入胸腔、斜向刀傷（二‧
    ０×０‧六×二‧０公分）、斜向銳器刀傷（０‧８×０‧五×０‧八公分）、
    斜向銳器刀傷（一‧八×０‧五×二‧０公分）、斜向銳器刀傷（一‧八×０‧
    四×四‧五公分）、左手掌側姆指食指間虎口抵抗傷直向銳器刀傷深至肌肉（四
    ‧０×一‧０公分）、右肺位於肺門處刺裂傷併血腫（四‧０×二‧０公分）、
    左下肺葉三處刺裂傷（最大傷口：一‧五公分）、右側第四肋骨後緣骨折，心包
    膜後緣破裂等傷害，不支倒地後，始停手。命案發生後，台南市警察局第六分局
    鯤鯓派出所警員甲○○據報到場處理，並在現場扣得乙○所有供行兇用之水果刀
    一把，陳進南經送醫急救，終因「左右背部刀銳器刺傷」造成「左右胸部兩側血
    氣胸」呼吸衰竭而於同日下午四時卅分許不治死亡。
二、案經台南市警察局第六分局報請台灣台南地方法院檢察署檢察官相驗後偵查起訴
    。
      理      由
一、訊據上訴人即被告乙○固坦承於右開時地持水果刀刺殺被害人致死乙節，惟矢口
    否認有故意殺人之犯行，辯稱：「我不是故意要殺他的，因當時我喝酒精神狀況
    不佳，不知道發生何事，等我清醒時才知道殺人，我有請人報警，並且一直在現
    場等候，並沒有離開，應該是自首」云云。
二、經查：
  (一)右揭犯罪事實，業據被告乙○於警訊、偵查及原審審理中均供承有殺害被害人陳
    進南等情不諱。並於原審準備程序中坦承：「我就是要殺陳進南，殺死他也沒有
    違背我的意思」等語無訛（原審卷第八頁、第廿頁至第廿一頁）。核與目擊證人
    林連成、陳真男於警訊及本院前審審理時到庭證述之情節相符（警卷第十五頁至
    第廿三頁、上訴卷第九０頁至第九五頁），並有現場草圖一紙（警卷第三二頁）
    、現場照片廿六張（警卷第三三頁至第四六頁）、被告遭被害人反擊受傷部分照
    片十張（警卷第四七頁至第五一頁）、及被告所穿沾有血跡之衣服照片十張（警
    卷第五二頁至第五六頁）在卷可稽，足見上情非虛。
  (二)參諸被告於警訊中自陳：「我記得我拿刀子往陳進南之身體背部刺一刀，然後見
    陳進南逃跑，我又持刀追上，之後我跌倒，到底刺他幾刀，我也不曉得」等語（
    警卷第八頁、相驗卷第五七頁背面），核與目擊證人林連成於警訊中證稱：「伊
    剛好站立於陳進南左後方大約有一小步之隔，乙○是從我右後方以手持水果刀往
    陳進南背後猛刺，當時陳進南是坐在椅子上。‧‧當時陳進南正和里民聊天，乙
    ○從我的右手邊通過，且在瞬間右手持一把水果刀就往死者陳進南背後刺進去，
    此時陳進南的身體往前一下之後，陳進南就馬上站起來隨手拿起旁邊的塑膠椅子
    擋乙○手持的水果刀，而乙○則一直手拿水果刀往陳進南身上刺去，過了約十秒
    鐘時間，陳進南的背部流好多的血之後，陳進南就不支正面趴倒在地上」等語大
    致相符（警卷十五頁背面、第十六頁之一），並經其於本院前審審理時到庭結證
    屬實（上訴卷第九一頁）。按被告既係持刀猛刺被害人背部至深入肺部，且係多
    處刀傷，於被害人反抗、逃離之際仍加以追殺，其欲置被害人於死之殺意甚堅，
    足認其確有殺死被害人陳進南之故意甚明，被告所辯無殺人之故意云云，顯係卸
    責之詞，尚無足採。
  (三)至被告又辯稱：「於命案發生後伊也有請人報警，並且伊一直在現場等候並沒有
    離開，應該是自首」云云。然查，證人即台南巿警察局第六分局鯤鯓派出所值班
    警員蔡順添到庭證稱：【案發時我在派出所值班，當時兩點多有一位證人（事後
    才知道是林連成）跑來說海水浴場有殺人案件很嚴重，我就（問）說有無死人？
    有無叫救護車？一會兒他就離開了，後來我在派出所就（直接）叫救護車，可能
    百姓也有叫救護車，後來我就叫查戶口的警員過去（即甲○○），順便用警用電
    話通報外勤的警員，不久甲○○就用機車把乙○帶回來，他的身上有血跡，刑事
    組在派出所問完初步筆錄後，刑事組的警員就把他帶回分局。（當時林連成來時
    ，有無說誰叫他來報案？）他沒有講這些話。（當初林連成來報案時，有無說誰
    殺人？）沒有，只說有殺人案件可能會死人。（在派出所時是誰製作筆錄的？）
    是分局刑事組製作筆錄，受理是我，報案的是林連成】等語（上訴卷第八八頁至
    第八九頁）。目擊證人即報案者林連成到庭證稱：【當時我坐在那邊，看到乙○
    殺陳進南就跑去報案，至於是否被告叫我去報案的，因我一時緊張也記不起來（
    當時依稀有聽到趕快報警的驚呼聲，但誰叫的不清楚），報完案就去被害人家裡
    告訴他的弟弟，後來我又到海邊坐。（當時你有無聽到乙○說叫人去報案？）有
    聽到人家在喊快報案，但誰喊的不清楚。‧‧（你有無向警員說被害人及殺人的
    人是誰？）沒有，只是去報案而已】等語（上訴卷第九一頁至第九三頁）。另證
    人林真男到庭證稱：【我有在現場，但現場樹木太多，沒有注意案發經過，被告
    殺人的動作沒有看到，案發後我就離開，後來傍晚時警察來找我去第六分局作筆
    錄，這中間我也沒有向別人說這件事情，我自己去做自己的事情。（當時有無聽
    到有人說去報案？）我沒有聽到。‧‧（命案發生時，有無聽到被害人、被告兩
    人在吵鬧？）沒有。（對於你在警局之供述有何意見？）實在，我說他們是有在
    那邊打起來，是實際上已刺殺之後雙方還在打鬥的情形。（當時被害人有無流血
    ？）有流血】等語（上訴卷第九五頁至第九六頁）。又證人即到場處理警員甲○
    ○到庭證稱：【（案發當時）我在查戶口時，派出所的值班的人員用無線電通知
    我，我到達現場，發現被害人已經躺在地上，但並沒有看到林連成。（當時有無
    跟你說誰報案的？）狀況都沒有說，他只說發生兇殺案。（當時你到現場時，有
    無看到乙○？）沒有看到，等到救護車來時我騎機車就順便去找找看，在門口離
    凶案現場三十公尺外看到被告，且身上有血跡，我過去問人是否你殺的，他說是
    的，並說他不會跑掉。‧‧】等語（上訴卷第五六頁至第五七頁）。於本次審理
    時證稱：【因他（指被告）距離現場很近，且全身是血，我直覺是他殺人的】、
    【他沒有主動告訴我，是我問他之後，他才說的】、【我於前審所稱被告之弟弟
    筆錄記載應該是被害人之弟弟，並非乙○之弟】等語（本審卷九十三年九月九日
    審理筆錄）。是本件被告所辯其曾叫人報案自首云云，自無足採，被告之行為仍
    非自首甚明。
  (四)又本件被害人陳進南受有前揭事實欄所述之傷害，並確因「左右背部刀銳器刺傷
    」造成「左右胸部兩側血氣胸」呼吸衰竭死亡乙節。亦經台灣台南地方法院檢察
    署檢察官督同法醫師王約翰相驗後送法務部法醫研究所鑑定明確，制有勘驗筆錄
    、相驗屍體證明書、驗斷書及法務部法醫研究所（92）法醫所醫鑑字第一一八五
    號鑑定書等在卷可憑（相驗卷第五四頁至第五五頁、第六二頁、第九六頁至一０
    九頁），並有現場相片四十八幀附卷（相驗卷第七０頁至第八六頁）可資佐證。
    此外，復有扣案之水果刀一把可證。
  (五)綜稽上述，本件事證甚為明確，被告犯行堪以認定。
三、核被告乙○殺死被害人，所為係犯刑法第二百七十一條第一項之殺人罪。查被告
    飲酒後，經警查獲時呼氣酒精濃度測試，結果測試值高達一‧０九MG/L數據，依
    台北榮民總醫院報告函稱，當呼氣酒精濃度達一‧０MG/L時，將造成中度中毒，
    而有步態不穩、噁心、嘔吐、精神混惑不清等症狀，故被告當時之精神狀態顯已
    達精神耗弱之情況，依法減輕其刑。
四、原審以被告乙○事證已臻明確，因予論罪科刑，固非無見。惟查，被告於肇事時
    ，其呼氣酒精濃度測試，結果測試值高達一‧０九MG/L，已造成中度中毒，而有
    步態不穩、噁心、嘔吐、精神混惑不清等症狀，顯達精神耗弱之情況，原判決未
    予敘述，自有未洽。被告上訴意旨，指摘原判決不當，為有理由，自應由本院將
    原判決撤銷改判。爰審酌被告因言語細故即蓄意持刀刺殺人體致奪取人命，罪業
    至重，被害人陳進南與其係從小共同成長之好友，不念舊情而忍心殺害，被害人
    逃離現場之際仍加以追殺，持刀猛刺深及肺部等要害，其出手之重，可見其手段
    兇殘，顯見其已喪失人性之真情，是非倫理混淆，行為極度偏差，並審酌其犯罪
    之目的、手段、所生損害、所得利益、其品行智識程度、生活狀況、與被害人平
    日關係、犯罪後尚未與被害人家屬就民事賠償部份達成和解之態度等一切情狀，
    量處如主文第二項所示之刑，並斟酌本件係兇殘之暴力犯罪等性質，依刑法第三
    十七條第二項之規定褫奪公權七年，以資懲儆。扣案之水果刀一把，為被告所有
    ，且係供其殺人之用，業據被告供明在卷，依刑法第三十八條第一項第二款宣告
    沒收。
據上論結，應依刑事訴訟法第三百六十九條第一項前段、第三百六十四條、第二百九
十九條第一項前段，刑法第二百七十一條第一項、第三十七條第二項、第十九條、第
三十八條第一項第二款，判決如主文。
本案經檢察官邱克斌到庭執行職務。
中    華    民    國      九十三      年      九      月      二十三    日
                                  臺灣高等法院臺南分院刑事第二庭
                                      審判長法官  葉居    正
                                            法官  莊    俊    華
                                            法官  林    勝    木
右正本證明與原本無異。
如不服本判決，應於判決送達後十日內向本院提出上訴狀，其未敘述理由者並應於提
出上訴狀後十日內向本院補提理由書（應附繕本)。
                                      法院書記官  吳    秋    賢
中    華    民    國      九十三      年      九      月      二十四    日
附錄本案論罪科刑法條全文：
刑法第二百七十一條第一項：
殺人者，處死刑、無期徒刑或十年以上有期徒刑。
